【裁判字號】    92,易,2236
【裁判日期】    920219
【裁判案由】    妨害自由等
【裁判全文】
臺灣高雄地方法院刑事判決                        九十二年度易字第二二三六號
    公  訴  人  臺灣高雄地方法院檢察署檢察官
    被      告  甲○○
    選任辯護人  吳永茂  律師
                曾慶雲
右列被告因妨害自由等案件，經檢察官提起公訴（九十二年度偵字第一四二四四、一
六０六五號），被告於審判程序進行中就被訴事實為有罪之陳述，經本院合議庭裁定
適用簡式審判程序審理，茲判決如左：
    主  文
甲○○以脅迫使人行無義務之事，處拘役伍拾日，如易科罰金，以參佰元折算壹日，
緩刑貳年。
被訴毀損罪部分公訴不受理。
    事  實
一、甲○○與案外人丁○○有借款債務之糾葛，丁○○為清償對甲○○之債務，於徵
    得「宗府建設股份有限公司」之債權人乙○○同意，將法院查封「宗府建設股份
    有限公司」（下稱宗府公司）座落於高雄市○○區○○路五十三巷一之二號二樓
    之一、二樓之三、五樓之三、同址一之一號七樓之一等不動產後乙○○參與拍賣
    分配後之部分債權額新台幣（下同）二百五十萬元，轉讓給甲○○，並委託胞弟
    戊○○代為處理，甲○○遂聯繫戊○○簽立上開清償債務之協議書。戊○○與乙○○共同於民國九十一年七月十二日十時許前往高雄市○○路上之「全鴻房屋仲
    介公司」，經與甲○○協議後至律師事務所簽立債權移轉書，甲○○將戊○○、
    乙○○帶至高雄市○○○路一五七號三樓之三「正聯應收帳款有限公司」後，即
    要求戊○○以宗府公司代表人己○○名義簽立轉讓該公司名下位於高雄市○○區
    ○○路五十三巷一之二七樓之一、五樓之一、五樓之二、七樓之二等不動產租金
    之收取權，戊○○以無代理權回絕，其竟基於以脅迫方式使人行無義務之事之犯
    意，以言語恫嚇稱：「若丁○○不處理債務，就要讓丁○○死」等語，以此脅迫
    行為要求戊○○簽立同意收取租金之協議書，戊○○見人多勢眾，又恐殃及家人
    ，遂答應代表宗府公司，簽立協議書，內容為：宗府公司法代己○○茲因債權債
    務糾紛，經雙方協議後，願支付甲方（甲○○）新台幣二百五十萬元整。付款方
    式為同意高雄市○○區○○路五十三巷一之二七樓之一、五樓之一、五樓之二、
    七樓之二等四戶之房租委由正聯應收帳款有限公司收取轉交甲方（甲○○）之協
    議書之無義務之事，甲○○進而帶同戊○○至葉天來律師事務所簽立上開文件。
    詎甲○○明知未合法取得宗府公司轉讓位於高雄市○○區○○路五十三巷一之二
    七樓之一租金之收取權，竟於九十一年十月十二日，利用不知情之全鴻房屋仲介
    公司員工庚○○（業經檢察官不起訴處分確定在案）至該處收取租金，將由宗府
    公司所裝設之門鎖拆毀後換上新鎖，足以生損害於宗府公司〔毀損部分業經撤回
    告訴〕，宗府公司不甘損失，始由宗府建設股份有限公司負責人己○○及戊○○
    提出告訴。
二、案經己○○及戊○○訴由高雄市政府警察局鼓山分局報告臺灣高雄地方法院檢察
    署檢察官偵查後起訴。
    理  由
壹、按本件被告所犯係死刑、無期徒刑、最輕本刑為三年以上有期徒刑以外之罪，其
    於審判程序就前揭被訴事實為有罪之陳述，並聽取其與公訴人之意見後，本院認
    無不得或不宜改依簡式審判程序進行之情事，依刑事訴訟法第二百七十三條之一
    第一項、第二百八十四條之一規定，裁定本件進行簡式審判程序，合先敘明。
貳、有罪部分
一、右揭強制罪行之犯罪事實，業據被告甲○○於本院審理中坦承不諱，核與告訴人
    戊○○於警詢、偵查及本院審理中指訴之情節相符，並經證人乙○○於警訊及於
    檢察官偵查中、證人丙○○於偵查中證述綦詳，復有支票二紙、本票二紙、正聯
    應收帳款有限公司收據一紙、證人乙○○所書立切結書一紙、協議書一紙、高雄
    市政府地政處新興地政事務所高市新一字第九三００四八五號函即檢覆高雄市○○區○○路五十三巷一之二號二之一、同號二樓之三、同號五樓之三及同巷一之
    一號七樓之一之建物登記謄本共四紙等附卷可稽，足認被告自白與事實相符，應
    堪採為論罪之依據。本案事證明確，被告以脅迫強制人行無義務之事犯行堪以認
    定。
三、查被告甲○○在與告訴人戊○○代理協調丁○○積欠其債務時，本應循正當之法
    律途徑為之，然竟出言威嚇，而依當時情狀判斷，此等惡害手段，已足以使告訴
    人戊○○畏懼而達脅迫程度，並使告訴人戊○○因而簽下宗府建設股份有限公司
    所有位於高雄市○○區○○路五十三巷一之二號五樓之一、五樓之二、七樓之一
    、七樓之二等建物租金收取權協議書之無義務之事，是被告甲○○所為，核係犯
    刑法第三百零四條第一項之強制罪。爰審酌被告與案外人丁○○僅因借款糾紛，
    一時衝動，即出言脅迫告訴人戊○○，致告訴人心生畏懼，而簽下給付給被告之
    租金收取權等情，誠屬不該，惟犯後坦承犯行，素行尚可，有臺灣高等法院被告
    全國前案紀錄表一份在卷足按，並已與告訴人達成和解，有和解書附卷可稽，取
    得告訴人之諒解，足見其已有悔意等一切情狀，量處如主文所示之刑，並諭知易
    科罰金之折算標準。又查本件係因案外人丁○○積欠被告長達十年之久之借貸未
    清償，丁○○人又長年在大陸未返，致其追索無著，而告訴人戊○○又與丁○○
    是兄弟之情，致將怒氣出在告訴人戊○○身上，而在債務協議過程中，一時失慮
    ，致罹刑章，再參被告前未曾受有期徒刑以上刑之宣告，有前揭臺灣高等法院被
    告全國前案紀錄表足參，經此偵審程序，當知所警惕，信無再犯之虞，本院認所
    宣告之刑以暫不執行為適當，併諭知緩刑二年，以啟自新。
參、不受理部分
一、公訴意旨略以：被告甲○○明知未合法取得宗府公司轉讓位於高雄市○○區○○
    路五十三巷一之二七樓之一租金之收取權，竟於九十一年十月十二日，基於毀棄
    損壞之犯意，利用不知情之全鴻房屋仲介公司員工庚○○（業經檢察官不起訴處
    分確定）至該處收取租金而將宗府公司所裝設之門鎖拆毀後換上新鎖，足以生損
    害於宗府公司，案經宗府公司報警而當場查獲。因認被告涉有刑法第三百五十四
    條之毀棄損壞罪云云。
二、按告訴乃論之罪，告訴人於第一審辯論終結前，得撤回其告訴；又告訴乃論之罪
    ，未經告訴或其告訴經撤回者，法院應諭知不受理之判決，刑事訴訟法第二百三
    十八條第一項，及第三百零三條第三款定有明文。
三、本件被告甲○○被訴刑法第三百五十四條之毀損罪部分，依同法第三百五十七條
    之規定，須告訴乃論。茲據告訴人宗府建設股份有限公司於本院審理中，聲請撤
    回此部分之告訴，有本院九十三年二月五日審判筆錄暨撤回告訴狀一紙附卷可憑
    ，揆諸前開說明，爰就此部分逕為諭知不受理之判決。
據上論斷，應依刑事訴訟法第二百七十三條之一第一項、第二百九十九條第一項前段
、第三百零三條第三款，刑法第三百零四條第一項、第四十一條第一項、第七十四條
第一款，罰金罰鍰提高標準條例第一條前段、第二條，判決如主文。
中      華      民      國    九十二    年      二      月     十九     日
                              臺灣高雄地方法院刑事第一庭
                                  審判長法  官  林水城
                                        法  官  方百正
                                        法  官  陳銘珠
右正本證明與原本無異。
如不服本判決，應於判決送達後十日內，向本院提出上訴狀。
                                        書記官  謝群育
中      華      民      國    九十二    年      二      月     十九     日
參考法條：
中華民國刑法第三百零四條
(強制罪)
以強暴、脅迫使人行無義務之事或妨害人行使權利者，處三年以下有期徒刑、拘役或
三百元以下罰金。
前項之未遂犯罰之。


司法院資訊處製作；財團法人民間司法改革基金會備份。
